臺灣基隆地方法院民事判決
111年度婚字第56號
原        告  甲○○  

訴訟代 理 人  張明維律師
被        告  乙○○○

訴訟代 理 人  陳雅萍律師
複訴訟代理人  李蕙君律師
上列當事人間請求離婚等事件，本院於民國111年11月15日言詞
辯論終結，判決如下：
    主      文
原告之訴駁回。
訴訟費用由原告負擔。
    理    由
一、原告起訴主張：
　㈠兩造於民國63年2月8日結婚，婚後育有子女四人（長女丙○○
    、長子丁○○、次子戊○○、三子己○○，均已成年）。婚後兩造
    原居住於基隆市信義區東信路，後於88年間遷入至被告名下
    購置之基隆市信義區教孝街房屋居住。因原告於89年間開始
    經營瓦斯行並擔任負責人，為事業經營緣故而在外交易應酬
    ，故被告常因此誤認原告在外與女子有不正常曖昧關係，並
    經常與原告發生口角爭執，原告因仍深愛被告，不願破壞家
    庭和諧，且為表清白以重獲被告信賴，遂將經營瓦斯行之收
    入每月均全數交予被告，亦使被告在經濟上能獲有充足保障
    。惟此後被告卻仍一再因懷疑原告而迭起爭執，並經常性的
    辱罵原告「你很髒」、「爛男人」、「東西都爛調掉了」、
    「你死以後我會給你放鞭炮」‧‧‧等侮辱原告之言語，原告
    雖為維持家庭和諧一再隱忍，並一再解釋並無被告所言之不
    當男女關係，惟被告卻在同居期間仍不斷口出前開侮辱之語
    ，導致原告不得已僅能在95年間先與被告分房而睡，希冀藉
    由減少兩人獨處機會，俾免又因口角摩擦而再致紛爭。殆至
    105年間，兩造間復因被告懷疑及辱罵被告緣故而起口角爭
    執後，被告卻突然搬離基隆市信義區教孝街住處，而至次子
    戊○○住處居住，此後即未再返家與原告同居。原告雖見被告
    突然搬出同居處且亦未要求與原告一同前往，內心雖覺難過
    ，惟思及減少兩造獨處時間或亦可避免雙方再起摩擦爭執，
    且似亦可能有助於回復兩造感情，故並未強求被告回家同住
    ，但嗣後兩造間不僅幾無互動，且若被告偶然回到教孝街住
    處，亦仍同以往用前開言語一再痛罵原告，或指責原告懶惰
    不做事‧‧‧等。詎料，被告又突然於108年間，屢屢以「你在
    外面有女人，就搬出去跟外面女人住」、「教孝街房子是我
    的」、「我現在要賣房子」‧‧‧等為由，要求原告離開教孝
    街住處。後原告於110年11月間偶遇教孝街鄰居之房屋欲委
    託「住商實業有限公司」（即住商不動產房屋仲介）出售，
    仲介人員並詢問原告是否有亦意願出售教孝街房屋，原告據
    實告知房屋所有權人乃被告，原告無權決定出售與否，並請
    仲介人員直接與被告聯繫，被告竟突然於110年12月14日以
    原告私下委託仲介人員出售房屋涉及偽造文書，以及原告與
    另家不動產仲介公司之女性仲介人員有曖昧關係為由，將原
    告趕出教孝街住處，更將大門換鎖，拒絕再讓原告繼續使用
    教孝街房屋，原告因此不得已而無家可歸，流落街頭，晚間
    僅能在車上睡覺過夜，最後不得已方另外賃屋居住，被告嗣
    後並一再以簡訊方式辱罵原告並要求與原告離婚。之後雖原
    告之三子己○○將教孝街住處新大門鑰匙交付予原告，惟原告
    已對於兩造長期有名無實之婚姻關係，以及長期遭被告如此
    冷待及不堪忍受之污衊辱罵，實已感心灰意冷，認為雙方感
    情已再無回復可能，故而提出本件離婚之訴。被告前於104
    年間無正當理由即片面離家不歸，迄至原告110年12月遭趕
    出教孝街住處為止，不僅未曾要求再與原告同居，且已逾5
    年未曾返家與原告同住，拒絕履行同居義務，故被告不僅有
    違背同居義務之客觀事實，亦有拒絕同居之主觀情事。又原
    告向盡心盡力協力於共營婚姻及家庭生活，不僅經營瓦斯行
    努力工作，且營業之收入所得亦均交予被告，用以支付家庭
    生活各項開銷及扶養子女，圖使被告經濟無虞而得以安心信
    賴原告對婚姻之誠。惟被告卻未慮及此，反而一再無端懷疑
    原告在外與女性有不正常曖昧關係，並長期藉此為由一再辱
    罵原告引致兩造婚姻生活中爭執不斷，並致兩造在15年前即
    未再同房而睡，最後又片面離家不願再與原告同居，最後甚
    至以「教孝街房屋為其單獨所有」、「原告與女性有曖昧關
    係」、「原告另委託賣屋涉及偽造文書」‧‧‧等為由，強將
    原告趕出教孝街住處，並將大門換鎖使原告不得其門而入而
    有家歸不得，更不斷要求與原告離婚。為此，爰依民法第10
    52條第1項第5款、同條第2項之規定，請求判准兩造離婚。
　㈡兩造並未約定夫妻財產制，自應適用法定財產制。再者，目
    前原告名下並無任何財產，又兩造婚後，原告不僅將婚後收
    入全數交付被告，且原告對於兩造共營之婚姻及家庭以及對
    被告名下之婚後財產之積累，提供協力並貢獻良多，而被告
    名下於婚後累積豐厚資產，名下登記於被告名下不動產，門
    牌號碼基隆市○○區○○街0巷00號房屋（基隆市○○區○○段0000
    地號土地，及座落其上基隆市○○區○○段00000○號建物，下稱
    系爭教孝街房地），依被告目前委託出售之價格為新台幣（
    下同）792萬元。國泰人壽保險股份有限公司之「萬代福211
    」保單(下稱系爭國泰人壽保單)價值準備金11萬7848元。綜
    上，原告於本案起訴時名下並無財產，而被告名下尚有價值
    792萬元之系爭房屋以及價值11萬7848元之保單價值準備金
    ，為其婚後有償取得之財產，是原告自得依民法第1030條之
    1規定，請求被告給付兩造剩餘財產之差額即401萬8924元予
    原告。
　㈢並聲明：⒈准原告與被告離婚等語。⒉被告應給付原告新台幣4
    00萬元，暨自起訴狀送達時起，按法定利率計算之利息。
二、被告則以：
　㈠緣兩造於63年間結婚，婚後兩造與原告父母同住於基隆市仁
    愛區南新街，並育有四名子女，原告婚後不顧家庭，外遇不
    斷，雖開計程車維生，但卻時常夜不歸營且不負擔家庭經濟
    ，原告父親更常需幫原告清償在外負債。原告甚至變更身分
    證配偶欄登記，讓人誤認其配偶已歿，以利其在外繼續風流
    韻事，每每做錯事就一走了之，由被告獨力負擔家庭，幸尚
    有公婆及娘家親人協助，被告方能勉強撫養照顧四名子女。
    又被告娘家親人見被告無固定經濟收入，遂於84年間出資協
    助被告於基隆東信路開設瓦斯行，因係被告娘家協助出資，
    故由被告擔任瓦斯行負責人，原告起訴狀所稱「原告於89年
    間開始經營瓦斯行並擔任負責人」並非屬實，該瓦斯行實係
    被告所開設，並由被告擔任負責人。又自被告開設瓦斯行後
    ，被告一家自原告父母家中搬出，搬遷至瓦斯行居住，翌年
    (85年)被告以結婚時娘家所給之50萬元(含定存利息)、子女
    給被告之孝親費及娘家資助款支付系爭教孝街房地購屋頭期
    款(屋款580萬元，貸款339萬元)。於被告開設瓦斯行後，原
    告曾在瓦斯行協助，協助期間被告均有支付其薪水，然原告
    所領薪資均供其一人玩樂花用，家庭經濟仍由被告負擔，亦
    未協助繳付房屋貸款，每月房屋貸款還款係由被告以經營瓦
    斯行收入及成年子女以部分工作所得繳付，房貸餘款更係次
    子戊○○(原名為戊○△)於103年4月間匯款結清。
　㈡被告於90年間於馬偕醫院開刀切除子宮肌瘤，原告未擔心被
    告身體狀況，反係與女鄰居在瓦斯行廚房摟摟抱抱，恰為當
    時就讀國小五、六年級之三子己○○撞見。原告甚至帶該名女
    性鄰居及其女兒前往醫院探視被告，被告不知原告與該名女
    鄰居之曖昧關係，對於該名女鄰居之探視還心懷感激。嗣因
    三子己○○提及撞見原告與女鄰居摟摟抱抱之情，長子因而留
    意原告行蹤，竟然發現原告凌晨1-2點跑到該女鄰居家睡覺
    ，故前往按門鈴，原告不敢開門，之後在長子離開後，原告
    故意製造搭計程車自外返家之假象，之後為求被告原諒而於
    90年2月13日寫切結書承認錯誤，但內容避重就輕僅承認其
    花天酒地、另結新歡之不檢行為。
　㈢於被告子宮肌瘤開刀返家後，原告在被告姊妹面前譏笑被告
    「沒子宮，不是女人！」，在被告開刀返家後，原告即表示
    要與被告分房睡，隨即一人搬去次子戊○○房間睡(次子戊○○
    該時並未居住家中)，兩造雖因原告嫌棄被告子宮開刀而分
    房居住，但被告並未因之棄原告於不顧，仍持續照顧家庭及
    原告。
　㈣原告雖曾在被告所開設之瓦斯行工作，然之後瓦斯行因生意
    不佳而頂讓他人。恰該時自助觀光旅遊商機蓬勃，原告有計
    程車營業執照，兩造子女為讓被告有事做，出資購買福斯T6
    休旅車讓原告可作觀光客生意。遽原告竟係將該新車用以把
    妹、接送新歡之用。兩造孫女曾因原告電話響不停而接起原
    告電話，撥打電話之人乃係原告外遇對象之丈夫，該人在兩
    造孫女接起電話後隨即要孫女把電話給阿嬤聽(即被告)，並
    於電話中要被告轉告原告不要糾纏人家妻女，被告對於原告
    外遇不斷之行為雖感憤怒但無計可施。
　㈤被告於104年6月間因脊椎問題在林口長庚紀念醫院開刀，出
    院後返家休養，因脊椎開刀原因，被告身體無法負荷爬樓梯
    ，而教孝街住處係透天厝，不利於被告居住。兩造長子原居
    住兩造教孝街住處附近，因子女出生，長子欲換較大房子居
    住，孝順的次子戊○○見被告爬梯困難，遂與長子商議，於10
    5年間出資購買長子原居住有電梯之舊屋，將被告接往該屋
    居住方便照顧，被告雖身體有恙，但顧及原告仍住教孝街住
    處，白天仍會返回教孝街住處打掃並關心原告生活。106年8
    月間，原告突帶一名陌生女子來開兩造三子己○○房門，房門
    打開時，原告方驚覺己○○在家，嚇到連忙解釋帶該女子到家
    中係來幫忙打掃，己○○表示既然要找人幫忙打掃家裡，怎麼
    未告知被告，遂撥打電話給被告，要被告返回教孝街住處，
    被告返家時，原告堅稱該女子係伊花錢請來家中打掃之人，
    因原告平日對於家中事務均未置理，絕無可能突然花錢請人
    到家中打掃，被告雖知內情不單純，但仍順著原告說詞，告
    知該女子家中何處需打掃，之後情形則為原告與該名所稱來
    家中打掃之女子共同打掃兩造住處，隨便打掃後，原告隨即
    開車送該名女子回台北，整個過程與一般雇請清潔人員到家
    清掃截然不同(原告負責接送、甚至陪同打掃等)，原告此舉
    更讓被告懷疑該女子係被告趁原告未住在教孝街住處時帶回
    家中，卻未預料到三子己○○當日在家，而為恰好在家之三子
    己○○撞見，為免東窗事發，而瞎掰該女子係打掃清潔人員來
    家中打掃之情節。
　㈥於110年10月間原告見住商不動產在隔壁17號房屋處帶看房屋
    ，經詢問住商不動產仲介人員後，原告即以其個人名義簽立
    委託銷售文件委託住商不動產出售系爭教孝街房地，之後方
    告知被告此情，嗣住商不動產聯繫被告，被告方與住商不動
    產接洽簽立委託銷售文件委託住商不動產出售教孝街房屋。
    被告嗣後詢問原告「賣掉房子你有地方住嗎？」，原告回覆
    「我有沒有地方住，不用妳管」，然被告思及教孝街房屋若
    出售原告將沒地方住，遂打消出售教孝街房屋之念頭。
　㈦又兩造三子己○○原在外居住，於110年年底搬回教孝街家中居
    住，於居住教孝街家中期間，晚上時常會聽到原告行動電話
    來電，並搭配「對你愛不完」來電鈴聲，且原告晚上時常熱
    線不斷。110年12月2日傍晚原告電話又有來電，三子己○○聽
    到原告與來電之人說「我兒子在，不要進來」，之後即前去
    開門，開門後與一名女子在門外講話未久，該名女子即衝進
    家中自稱係房仲要賣房屋，己○○表示並無要賣房子，並連忙
    請原告及次子戊○○返家，該名女仲介(陳麗秋)表示知道兩造
    教孝街住處要賣房子，當日順道經過，看到屋內亮燈就按門
    鈴進來，知道教孝街房子要賣係因為先前住商不動產有簽約
    要賣房子云云，被告雖讓該女仲介進屋，但明確告知不會委
    託該名女仲介(陳麗秋)售屋，亦不同意於其公司網站上架售
    屋廣告。隔沒幾日即110年12月9日被告接到永慶房屋林小姐
    來電，詢問有關教孝街房屋出售之事，因被告未委託出售教
    孝街房屋，被告將該電話歸類為詐騙集團電話而掛斷拒聽，
    永慶房屋林小姐再以簡訊傳送售屋廣告網址以證明其電話中
    所說教孝街房屋出售乙事屬實，兩造次子點入該簡訊網址發
    現確有教孝街房屋售屋廣告，且係東森房屋所刊登，但被告
    僅先前曾與住商不動產簽約，未曾委託東森房屋出售房屋，
    兩造次子致電東森房屋要求下架所刊登之售屋廣告，東森房
    屋人員表示其同事有經過屋主同意簽約，兩造次子再重申未
    曾委託東森房屋出售房屋，然東森房屋並未理會，售屋廣告
    仍持續上架。被告與兩造次子、三子及長女於110年12月13
    日前往東森房屋暖暖店找該名曾到兩造家中之女仲介(陳麗
    秋)，但仲介陳麗秋不在，被告與兩造子女要求店長出示所
    稱與被告簽約之委託售屋合約書，店長請陳麗秋回店裡說明
    ，陳麗秋返回店內表示委託合約書鎖在保險櫃無法提出，之
    後係被告方面報警，警方到場後，東森房屋暖暖店方願提出
    所稱之委託售屋合約書，但經查看該委託銷售契約書並非被
    告所簽立，東森房屋人員向兩造子女表示「回去問你爸」，
    兩造子女方知應係原告冒被告之名簽立委託銷售契約書，連
    忙打電話給原告欲詢問原委，但原告均不接電話，亦數日未
    返家。因被告並未委託東森房屋仲介售屋，卻遭人冒名簽立
    售屋委託書，且於網上上架售屋廣告，在聯絡不到原告詢問
    原委下，為免仲介持有教孝街房屋鑰匙而隨意進出教孝街房
    屋，為安全起見而更換門鎖，於更換門鎖後亦未拒絕原告入
    住，而係原告選擇不回教孝街住處，合先陳明。
　㈧就原告起訴離婚部分，茲如前述，兩造婚後，被告即不顧家
    庭經濟，所賺之錢只供一己花用，若非被告公婆及原告娘家
    親人之協助，加以兩造子女工作後亦資助家中經濟，被告一
    人實無法撐起養育四名子女之重擔。原告長期不顧家庭，外
    遇不斷，東窗事發後即採逃避態度，再書寫悔過書、切結書
    尋求被告原諒，被告每每念及子女而選擇原諒原告，但原告
    並非真心悔過，一犯再犯，令被告心寒不已。原告於起訴狀
    主張「因為事業經營緣故而在外交易應酬，故被告因此誤認
    原告在外與女子有不正常曖昧關係，並經常與原告發生口角
    爭執」云云，顯係昧於事實，原告工作內容並無交際應酬之
    須，且由原告親筆書寫書信及切結書即可知悉原告在外風流
    韻事不知凡幾，絕非出於被告誤認。
　㈨另被告亦未曾因原告在外風流韻事而辱罵原告「你很髒」、
    「爛男人」、「東西都爛調掉了」、「你死以後我會給你放
    鞭炮」等言語，而係原告於被告子宮肌瘤開刀後嫌棄被告「
    沒子宮，不是女人！」，因之與被告分房睡。又被告係因脊
    椎開刀，身體無法負荷爬梯，而於105年間由次子戊○○安排
    至鄰近電梯大樓居住照顧，但被告仍心繫家庭，定期回家打
    掃查看原告有無生活上之需要，上情為原告所知，原告起訴
    狀所述顯係為掩飾一己之過而為顛倒是非之詞。
　㈩系爭教孝街房地雖為被告在娘家資助下所購買，貸款亦係由
    被告及子女繳納，然被告從未要求原告離開教孝街房屋。雖
    曾因原告委託住商不動產出售教孝街房屋而同意出售教孝街
    房屋，但嗣在考量原告住處需求後即打消出售念頭。又110
    年間原告未得被告同意擅自以被告名義簽立委託銷售契約書
    ，委託仲介公司出售教孝街房屋過程已如前述，而原告在擅
    冒被告名義簽立委託銷售契約書乙事東窗事發後即拒絕接聽
    電話，且拒不返家，絕非被告不讓原告居住教孝街房地。
　另被告並不會操作手機打字發送簡訊，原告起訴狀所載被告
    曾發送簡訊內容乙情，深感莫名，經詢問後方知係次子戊○○
    在知悉原告冒被告之名簽立委託銷售契約書後，曾以被告行
    動電話打給原告，但原告均未接聽，且呈失聯狀態，次子戊○○盛怒下，方會模仿原告平日講話語氣發送如原證2所示之
    簡訊予原告，欲以此激怒原告回電，但訊息發送後原告仍置
    若罔聞，該簡訊內容並非被告所發送。
　又因原告於本案離婚之請求並無理由，故原告於本案有關剩
    餘財產分配之請求即無審酌必要，應予以駁回。又由原告親
    筆書信亦可得知原告並無資力，教孝街房屋資金來源係源於
    被告娘家資助、子女協助被告繳交貸款，應屬被告無償取得
    之財產，應不列入剩餘財產差額分配。又原告婚後僅顧一己
    玩樂，甚至連名下保單都借款花用，無力繳納保費停效後，
    方由次子協助還款及繳納保費，原告不照顧兩造家庭，亦未
    負擔家庭經濟，甚至衡諸兩造對家庭之貢獻，平均分配剩餘
    財產顯有失公平，故依民法第1030-1條第3項規定請求免除
    原告之分配額。
　並聲明：⒈原告之訴駁回。⒉如受不利判決，原告願供擔保請
    准宣告免為假執行。
三、經整理兩造不爭執及本件爭點如下：
  ㈠不爭執事項：
  ⒈兩造於63年2月8日結婚，現婚姻關係存續中。
  ⒉婚後兩造原居住於基隆市信義區東信路，後於88年間遷入至
    被告名下購置之系爭教孝街房地居住，被告於105年間搬離
    基隆市信義區教住處，至次子戊○○住處居住迄今。
　⒊兩造同意登記被告名下系爭教孝街房地婚後財產價值792萬元
    、被告投保系爭國泰人壽保單價值準備金11萬7848元，均屬
    被告婚後有償取得之財產。原告於本案起訴時名下並無財產
    。並以前述財產計算本件夫妻剩餘財產差額之分配。
　㈡爭執事項：
　　原告主張於被告婚後常以侮辱言詞辱罵原告，懷疑被告有不
    正當關係，伊不得已先與被告分房，兩造於105年間口角後
    被告突搬離教孝街住處至次子家居住，被告突又於108年間
    要求原告搬離教孝街住處，再於110年12月間以原告私下委
    託仲介人員出售房屋，與女性仲介有曖昧關係為由，將原告
    趕離教孝街住處，將大門換鎖，拒絕原告繼續使用教孝街房
    屋，並以簡訊辱罵原告並要求離婚云云，被告所為，除對原
    告為惡意遺棄等行為，致夫妻關係達難以繼續維持婚姻之重
    大事由，並造成婚姻發生嚴重破綻，令原告受有之身體及精
    神上之痛苦等情，惟此均為被告以前詞置辯，則就本件之爭
    點，本院所應審酌者厥為：
　⒈被告是否有原告所述婚後常以侮辱言詞辱罵原告之情？兩造
    分房之原因為何？
　⒉就被告於105年間搬至次子住處之原因為何？
　⒊被告於108年間有無要求原告搬離教孝街房地？有無於110年1
    2月間將原告趕離教孝街房地？
　⒋原告所提之被告手機傳送之簡訊，是否為被告所傳送？
　⒌原告於婚姻期間是否有外遇，兩造曾因原告外遇之事而爭吵
    ，在子女調停下和好如初？
　⒍被告有無惡意遺棄原告？　
　⒎本件兩造婚姻是否有原告主張難以維持婚姻重大事由？若有
    ，兩造歸責程度為何？原告是否可以據以請求離婚？茲分述
    如後：　
四、得心證之理由：
　㈠原告主張被告婚後常以侮辱言詞辱罵原告之情，兩造分房之
    原因為何等節：
　　原告主張被告卻仍一再因懷疑原告在外與女子有不正常曖昧
    關係，並經常與原告發生口角爭執，被告經常性的辱罵原告
    「你很髒」、「爛男人」、「東西都爛調掉了」、「你死以
    後我會給你放鞭炮」等侮辱原告云云，為被告所否認，並以
    前情置辯。原告就其主張上述事實並未舉證以實其說，尚難
    遽採。而關於兩造在同居期間分房之原因，被告抗辯係因被
    告子宮開刀切除所致，並具其提出診斷證明書為證(見本院
    卷第117頁)，並經證人即兩造之子戊○○到庭證述：「那時候
    我媽媽有開子宮肌瘤的手術，整個子宮都切除了，那時候原
    告有對被告說不好聽的話，就覺得我母親不是女人不能跟她
    共床，那時候我父親搬到我房間去睡，從那時候父親自己主
    動要分房」等語、甲○○「‧‧‧我媽媽有去開子宮切除手術，
    然後我爸爸就嫌棄我媽媽說她不是女人之類的話，我媽媽很
    傷心，我爸爸也主動搬到隔壁房間，也就是我弟弟的房間去
    住。」(見本院卷第196頁)，證人戊○○、甲○○為兩造之子女
    ，應無偏頗一方之虞，是原告主張在兩造同居期間因被告不
    斷口出前開侮辱之語，導致原告與被告分房而睡云云，亦不
    足採。
　㈡就被告於105年間搬至次子住處之原因為何？
　　原告主張至105年間，因被告懷疑及辱罵被告緣故而起口角
    爭執後，被告搬離基隆市信義區教孝街住處，而至次子戊○○
    住處居住，此後即未再返家與原告同居云云。被告則抗辯於
    105年間搬至次子住處係因脊椎手術不方便爬樓梯之因，但
    在身體狀況允許下仍會返回教孝街住處關心原告生活等情，
    業據被告提出長庚醫療財團法人基隆長庚紀念醫院診斷證明
    書為證(見本院卷第121頁)，並經證人戊○○到庭證述：「母
    親後來搬離開教孝街是因為他動了脊椎開刀手術，因為教孝
    街的房子是樓中樓要爬很多樓梯，母親當時已經不方便行走
    ，於是就叫我回來買我哥哥的房子，因為我哥哥的房子是平
    面不用爬樓梯，我媽媽就叫我買了之後他搬過來跟我住，方
    便他養傷休息‧‧‧他後來身體狀況好一點之後就一直會回去
    教孝街房子看一下房屋的狀況，以我父親而言他不是會整理
    房子的人，我母親他就會常常回去打掃、整理，幫父親清理
    垃圾等」等語(見本院卷第196-197頁)、證人甲○○到庭證述
    ：「我媽媽開完脊椎手術之後就不方便爬樓梯，於是就搬到
    我二弟的房子去做休養，因為她這樣比較方便行動，‧‧‧我
    媽媽有常常回去教孝街整理房子，因為我爸爸一個人住那邊
    ，都把房子弄得很亂，所以我媽媽時常回去幫忙打掃」等語
    (見本院卷第197頁)，足認被告係因身體原因不適合住在樓
    中樓的教孝街房屋，而搬至子女平面式不用爬樓梯之房屋居
    住。是原告主張係因被告不斷口出前開侮辱之語，導致原告
    與被告分房而睡，其後發生口角，被告搬離教孝街住處等情
    ，則未據其提出證據證明，尚難採信。
　㈢關於被告於108年間有無要求原告搬離教孝街房地？有無於11
    0年12月間將原告趕離教孝街房地？　
　　原告主張，被告於108年間，屢屢以「你在外面有女人，就
    搬出去跟外面女人住」、「教孝街房子是我的」、「我現在
    要賣房子」‧‧‧等為由，要求原告離開教孝街住處等情，為
    被告所否認，原告就此部分事實並未舉證證明，尚難遽認為
    真。又原告主張於110年11月間偶遇教孝街鄰居之房屋欲委
    託出售，仲介人員並詢問原告是否有亦意願出售教孝街房屋
    ，原告據實告知房屋所有權人乃被告，原告無權決定出售與
    否，並請仲介人員直接與被告聯繫，被告竟突然於110年12
    月14日以原告私下委託仲介人員出售房屋涉及偽造文書，以
    及原告與另家不動產仲介公司之女性仲介人員有曖昧關係為
    由，將原告趕出教孝街住處，更將大門換鎖，拒絕再讓原告
    繼續使用教孝街房屋，原告因此不得已而無家可歸，流落街
    頭等情，被告則抗辯，兩造次子戊○○發現東森房屋購屋網址
    刊登系爭教孝街房地出售之廣告，兩造次子戊○○向東森房屋
    表示被告並未委託出售系爭教孝街房地，然東森房屋並未理
    會，售屋廣告仍持續上架。被告與兩造次子、三子及長女於
    110年12月13日前往東森房屋暖暖店找該名曾到兩造家中之
    女仲介(陳麗秋)，被告與兩造子女要求店長出示所稱與被告
    簽約之委託售屋合約書，店長請陳麗秋回店裡說明，陳麗秋
    返回店內表示委託合約書鎖在保險櫃無法提出，被告報警到
    場後，東森房屋暖暖店方提出委託售屋合約書，但經被告查
    看委託銷售契約書並非被告所簽立，東森房屋人員向兩造子
    女表示「回去問你爸」，兩造子女隨即打電話給原告欲詢問
    原委，但原告均不接電話，數日未返家，因被告並未委託東
    森房屋仲介售屋，卻遭人冒名簽立售屋委託書，且於網上上
    架售屋廣告，在聯絡不到原告詢問原委下，為免仲介持有教
    孝街房屋鑰匙而隨意進出教孝街房屋，為安全起見而更換門
    鎖等情，業據被告提出東森房屋刊登售屋廣告、委託銷售契
    約書影本為證(見本院卷第123-141頁)，並經證人戊○○到庭
    證述：「他離家出走的時間是在去年12月下旬左右，至於他
    離家原因為何沒有人知道他的動機，一開始確實他有想要賣
    房子，我爸爸還有去找仲介，但是後來我發現他動機不單純
    ，有提醒我媽媽要小心，再來就發生偽造文書的事件，之後
    我爸爸就消失無影無蹤，打電話也不回應，甚至我印象他還
    有打去保險公司說他被偷變更了要保人但是他不知情，但是
    我有叫保險公司提醒我爸爸跟我聯絡，但是他都不回應，自
    始至終都不知道我父親為何要離家出走‧‧‧(問：你父親提到
    這次離家出走是被媽媽趕走，而且換了鎖不讓他回去教孝街
    的房子有無此事？)母親並沒有趕父親走，到底父親為什麼
    走，可能是對質的時候他消失，換鎖是事實，我們找了父親
    的仲介詢問他到我們家拍照的狀況，他也交代的不清不楚，
    我們擔心父親把我們家的鑰匙給他，所以我們建議母親換鎖
    ，換鎖完的第二天，父親也順利拿到新的鑰匙，他也還有回
    家拿過東西‧‧‧」等語(見本院卷第197-198頁)，證人甲○○到
    庭證述：「我爸爸離家出走的時候應該就是我們去查到房子
    被偽造文書被賣了，我們想要找到他對質的時候他人就消失
    不見了，至於原因是甚麼我們真的不知道，因為從那時候開
    始我們就沒有聯絡過…當我知道教孝街的鎖被我母親換掉之
    後，我立刻跟我母親說要拿一把新的鑰匙給我父親，換鎖原
    因是因為怕仲介自行進入家裡，因為我們沒有住家裡，是後
    來我小弟己○○後來搬回教孝街住，所以他知道我父親有沒有
    再次進入家門」等語(見本院卷第198頁)。足認原告以被告
    名義就系爭暖暖街房地簽立委託銷售契約書乙事為被告發現
    後，原告拒絕接聽電話，拒不返家，被告因擔心仲介持有家
    中鑰匙，而將大門換鎖，且依證人戊○○、甲○○所述換鎖後仍
    有交付原告教孝街房屋鑰匙，難認被告不讓原告居住系爭教
    孝街房房地之情事，原告主張被告將原告趕出系爭教孝街房
    地，有惡意遺棄原告之情事云云，顯無足採。
　㈣原告所提之被告手機傳送之簡訊，是否為被告所傳送？　
　　原告主張，被告以其手機傳送侮辱性字眼「連劍人」簡訊予
    被告，以證明原告長期經常以「連劍人」侮辱性字眼誣指被
    告偷竊等犯罪行為云云，並據其提出手機簡訊影本為證(見
    本院卷第33、177-183頁)。被告則抗辯其不會操作手機打字
    發送簡訊，對於原告提出之簡訊內容經詢問次子戊○○在知悉
    原告冒被告之名簽立委託銷售契約書後，曾以被告行動電話
    打給原告均未接聽，證人戊○○盛怒下，方會模仿原告平日講
    話語氣發送簡訊予原告，欲以此激怒原告回電，但訊息發送
    後原告仍置若罔聞，該簡訊內容並非被告所發送等語。經查
    ，證人戊○○到庭證述「(問：提示原證六簡訊，請問這是否
    是你剛剛說的傳給父親的簡訊？)是，但是我是用我母親的
    手機傳的。(問：為何會傳這樣的簡訊？為何不用自己的手
    機而用母親的手機傳簡訊？)傳這樣的訊息是因為某天我媽
    媽回來告訴我，他在魚市場看到我父親，他要攔阻父親為何
    要回家拿我母親的東西不要給他，結果聽我母親說我父親要
    開車撞他，我母親就趕快閃，傳簡訊就是為了這件事，至於
    為何不用我的手機傳簡訊，是因為我覺得我是晚輩不能對等
    的說話，所以拿母親的手機傳訊息，這樣才能對等的說話。
    我要補充我自己也有用我手機傳給我父親，但是他有讀不回
    。‧‧‧(提示原證二手機簡訊截圖譯文，請問這封簡訊是你發
    給爸爸的嗎？)是我透過母親手機，是我傳的‧‧‧(問：請問
    這封簡訊裡面提到阿銘叫我轉達你趕快回來辦離婚手續，這
    些字句是你母親傳達給你的嗎？)當然不是，我哥哥知道我
    父親偽造文書的事情之後，我哥哥就很生氣，我哥哥就氣話
    當下說叫我父親趕快回來辦離婚，因為當時我父親已經離家
    出走了，當時我父親都不回我們對話訊息，所以想說用這些
    字眼他會不會出來面對。(問：發簡訊的時候媽媽在旁邊嗎
    ？)他在旁邊睡覺吧。(問：你發完簡訊之後有跟媽媽提到這
    封簡訊內容嗎？)我不想跟他講，避免他胡思亂想‧‧‧(問：
    請問媽媽會發簡訊嗎？)我媽媽連打字、LINE卡住滑掉都不
    會了，要等我下班才能處理」等語(見本院卷第198-199頁、
    203-205頁)，依照被告為47年所生之人，被告抗辯不會操作
    手機打字發送簡訊等語，應堪採信，是證人戊○○表示原告提
    出之手機簡訊為其所傳送，應堪信實。原告以被告名義就系
    爭暖暖街房地簽立委託銷售契約書乙事為被告發現後拒絕接
    聽電話，拒不返家等情，詳如前述，而依原告提出之簡訊觀
    之「連先生好～昨天您老婆兒子女兒帶警察到公司、他們口
    出惡言、請您出面跟他們說明‧‧‧」(見本院卷第35頁)，證
    人戊○○在當時以其親身見聞經歷之事實或兩造處於原告以被
    告名義出售被告名下不動產，兩造關係緊張時期聽聞被告所
    言，而以被告手機傳送簡訊予原告，證人戊○○證述前開簡訊
    內容為其所傳送，目的為要原告回電出面等情，應堪信實。
　㈤原告於婚姻期間是否有外遇，兩造曾因原告外遇之事而爭吵
    ，在子女調停下和好如初？　
　  原告主張婚後原告於89年間開始經營瓦斯行並擔任負責人，
    為事業經營緣故而在外交易應酬，被告常因此誤認原告在外
    與女子有不正常曖昧關係云云。被告則抗辯被告娘家親人遂
    於84年間出資協助被告於基隆東信路開設瓦斯行，由被告擔
    任瓦斯行負責人，原告所稱原告於89年間開始經營瓦斯行並
    擔任負責人並非屬實，該瓦斯行實係被告所開設，並由被告
    擔任負責人。原告長期不顧家庭，外遇不斷，東窗事發後即
    採逃避態度，再書寫悔過書、切結書尋求被告原諒，被告每
    每念及子女而選擇原諒原告，但原告並非真心悔過，一犯再
    犯，令被告心寒不已等情業據被告提出原告書寫之切結書影
    本、原告親筆信影本為證(見本院卷第119-120、143-151頁)
　　，並經證人戊○○到庭證述：「‧‧‧我母親那邊應該有附上我
    們共同簽名的父親外遇行為的紀錄，那只是其中一小部分而
    已。‧‧‧(問：這次切結書所描述的事件裡面，你們有看到爸
    爸的小三嗎？)當然有。‧‧‧瓦斯行對面的住家，女的每天幾
    乎都來我家的瓦斯行，被我弟弟碰見在後廚房跟我父親在曖
    昧..是我弟弟看到的。‧‧‧遇到外遇的狀況一定會吵架，後
    續是我哥哥姐姐出來協調，所以才同意所有家人簽切結書，
    當時我父親信誓旦旦表示從此不會再有。..那時候這件事結
    束之後，一樣就恢復往常的狀況，如果沒有原諒的話幹嘛替
    他煮飯洗衣負擔所有家庭狀況」等語(見本院卷第200-202頁
    )，證人甲○○到庭證述：「小時候我媽媽就帶著我去追著父
    親後面去抓他，當然沒有看到事情，如果看到的話就是證據
    了，另外最嚴重的那次就是我弟弟剛剛說的切結書，那就是
    非常明確的證據‧‧‧(問：這次切結書所描述的事件裡面，你
    們有看到爸爸的小三嗎？)當然有。‧‧‧那女的假裝是我媽媽
    的好朋友來關心我媽媽，事實上他跟我爸爸搞曖昧..我沒有
    看到是我弟弟看到的。今天如果他沒有做虧心事他何必簽切
    結書，有吵架所以我才出來協調，如果沒有這個事情我爸爸
    不會簽切結書。‧‧‧我們就恢復像以往一樣的相處模式」等
    語(見本院卷第200-202頁)，參以被告提出上述切結書，可
    證被告抗辯原告於婚姻期間外遇，非出於被告疑心猜測等語
    ，應堪信實。又原告所述經營瓦斯行之工作，衡情並無交際
    應酬之必要。小結，原告主張婚後原告經營瓦斯行並擔任負
    責人，為事業經營緣故而在外交易應酬，被告常因此誤認原
    告在外與女子有不正常曖昧關係云云，顯不足採。
　㈥原告主張被告惡意遺棄原告在繼續狀態中，為無理由：
　　按夫妻之一方以惡意遺棄他方在繼續狀態中，他方得向法院
    請求離婚，民法第1052條第1 項第5 款定有明文。又夫妻互
    負同居之義務，為民法第1001條所明定，夫妻之一方無正當
    理由而與他方別居，固屬違背同居義務，惟所謂以惡意遺棄
    他方，不僅須有違背同居義務之客觀事實，並須有拒絕同居
    之主觀情事始為相當（最高法院40年台上字第91號判例意旨
    參照）。本件被告係因身體原因不適合住在樓中樓的教孝街
    房屋，原告主張係因被告不斷口出前開侮辱之語，導致兩造
    分房而睡，發生口角後被告方搬離教孝街住處等情，則未據
    其提出證據證明，是被告離家顯係有正當理由，難認有何違
    背同居義務。又原告以被告名義就系爭暖暖街房地簽立委託
    銷售契約書乙事為被告發現後拒不返家，被告因擔心仲介持
    有家中鑰匙，而將大門換鎖，仍有交付原告教孝街房屋鑰匙
    ，均難認被告不讓原告居住系爭教孝街房房地之情事，原告
    主張被告將原告趕出系爭教孝街房地，有惡意遺棄原告之情
    事云云，顯無足採，是原告此部分主張為無理由。
  ㈦本件兩造婚姻是否有原告主張難以維持婚姻重大事由？若有
    ，兩造歸責程度為何？原告是否可以據以請求離婚？ 
  ⒈按夫妻有民法第1052條第1 項各款以外之重大事由，難以維
    持婚姻者，夫妻之一方得請求離婚，但其事由應由夫妻之一
    方負責者，僅他方得請求離婚，民法第1052條第2 項定有明
    文。所謂「難以維持婚姻之重大事由」，係指婚姻是否已生
    破綻而無回復之希望，應依客觀之標準進行認定，審認是否
    已達於倘處於同一境況，任何人均將喪失維持婚姻意欲之程
    度（最高法院94年度台上字第115號號判決意旨參照）。又
    婚姻係以夫妻相互間之感情為立基，並以經營夫妻之共同生
    活為目的，故夫妻自應誠摯相愛，彼此互信、互諒，協力保
    持婚姻共同生活之圓滿及幸福，倘上開基礎已不復存在，夫
    妻間難以繼續共同相處，亦無法互信及互諒，且無回復之可
    能時，自無仍令雙方繼續維持婚姻形式之必要，此時即應認
    有「難以維持婚姻之重大事由」。再者，婚姻如有難以維持
    之重大事由，於夫妻雙方就該事由均須負責時，應比較、衡
    量雙方之有責程度，僅責任較輕之一方得向責任較重之他方
    請求離婚，如雙方之有責程度相同，則雙方均得請求離婚，
    方符民法第1052條第2 項規定之本旨（最高法院95年度第5 
    次民事庭會議決議參照）。另按「當事人主張有利於己之事
    實者，就其事實有舉證之責任」，民事訴訟法第277 條前段
    有明定。本件原告主張兩造已有難以維持婚姻之重大事由，
    為被告所否認，並以前揭情詞置辯，自應由原告就此負舉證
    之責任。
　⒉本件原告主張於被告婚後常以侮辱言詞辱罵原告，懷疑被告
    有不正當關係，伊不得已先與被告分房，兩造於105年間口
    角後被告突搬離教孝街住處至次子家居住，被告突又於108
    年間要求原告搬離教孝街住處，再於110年12月間以原告私
    下委託仲介人員出售房屋，與女性仲介有曖昧關係為由，將
    原告趕離教孝街住處，將大門換鎖，拒絕原告繼續使用教孝
    街房屋，並以簡訊辱罵原告並要求離婚等情顯無足採，詳如
    前述。兩造多年來分房而睡，被告抗辯係因原告嫌棄被告子
    宮開刀之因，另被告雖因身體之故而暫搬往證人戊○○處，原
    告於婚姻過程中與女子有不正常之曖昧關係，與被告簽立切
    結書，並由兩造子女擔任見證人，原告甚至以被告名義簽立
    委託銷售契約書欲出售被告名下系爭教孝街房地，為被告發
    現東窗事發後離家，斷絕與家人連絡，致使兩造關係持續惡
    化，遑論原告更迄未舉證證明具有不履行同居義務之正當理
    由。原告既無法舉證證明兩造婚姻有同條第2項所定其他足
    以構成難以維持婚姻之重大事由存在，依前揭說明，本院尚
    難僅憑原告單方面主觀上已喪失維持婚姻意欲，即逕認兩造
    間有難以維持婚姻之重大事由。又縱認兩造婚姻已生破綻，
    然如上述原告應負較重之責任。揆諸上開說明，原告依民法
    第1052條第2 項之規定向被告訴請離婚，即無理由，難予准
    許，應予駁回。
五、綜上所述，原告依民法第1052條第1項第5款及同條第2項規
    定請求判決離婚，均無理由，應予駁回。又原告請求離婚之
    訴既無理由，則本院就其合併請求夫妻剩餘財產分配，即毋
    庸審究，附此敘明。
六、本件事證已臻明確，兩造其餘主張及攻擊防禦方法與證據，
    經本院斟酌後，與本件判決結果已不生影響，故不一一論列
    ，附此敘明。
七、據上論結，本件原告之訴為無理由，依家事事件法第51條、
    民事訴訟法第78條，判決如主文。
中　　華　　民　　國　　111 　年　　12　　月　　6 　　日
                   家事法庭     法  官　黃永定
以上正本係照原本作成。
對於本件判決如有不服，應於收受送達後20日內向本院提出上訴
書狀，敘述上訴之理由，上訴於臺灣高等法院，並按他造當事人
之人數附具繕本。如委任律師提起上訴者，應一併繳納上訴審裁
判費。
中　　華　　民　　國　　111 　年　　12　　月　　6 　　日
                                書記官　佘筑祐